臺灣高等法院高雄分院刑事判決　　 93年度上更(二)字第291號
上　訴　人
即　被　告　甲○○
指定辯護人　本院公設辯護人　孫妙岑
上列上訴人因違反毒品危害防制條例案件，不服臺灣高雄地方法
院91年度重訴緝字第3 號中華民國91年12月18日第一審判決（起
訴案號：臺灣高雄地方法院檢察署89年度偵字第15203 號），提
起上訴，經判決後，由最高法院第二次發回更審，本院判決如下
：
     主  文
原判決撤銷。
甲○○無罪。
     理  由
一、公訴意旨略以：被告甲○○意圖販賣，於民國89年7 月4 日
    上午10時許，在高雄市旗津區○○○路加油站，以新台幣41
    萬5,000 元之價格，購得約台兩8 兩半重第一級毒品海洛因
    ，俟機販賣與不特定人，嗣於同日下午6 時30分許，在高雄
    市旗津區○○○路地藏王廟前為警查獲，並於其身上扣得第
    一級毒品海洛因1 小包（毛重1.6 公克），旋又於高雄市○
    ○○路蔣公廟旁查扣藏放該處之海洛因1 大包（毛重110.4
    公克），旋又於旗津二路旗津國中旁巷內萬應公廟旁廁所內
    查扣其藏放之海洛因1 大包（毛重195.4 公克）。先後共扣
    得海洛因3 包（毛重304.4 公克、驗後合計淨重299.46公克
    、包裝重8.5 公克）而查獲上情。案經高雄市政府警察局楠
    梓分局移送偵辦，因認被告有犯毒品危害防制條例第5 條第
    1 項之意圖販賣而持有第一級毒品罪嫌。
二、按犯罪事實應依證據認定之，無證據不得推定其犯罪事實；
    又不能證明被告犯罪者，應諭知無罪之判決，刑事訴訟法第
    154 條第2 項，第301 條第1 項分別定有明文。又認定不利
    於被告之事實，須依積極證據，苟積極證據不足為不利於被
    告事實之認定時，即應為有利於被告之認定，更不必有何有
    利之證據（最高法院30年上字第816號判例參照）。
三、公訴人認被告有犯前開意圖販賣而持有第一級毒品海洛因罪
    嫌，係以被告確於右揭時、地購得上開海洛因，且自行帶同
    警員至上開處所查扣上開海洛因，業據被告於警訊時供承明
    確，復有上開海洛因扣案可資佐證，被告持有如此多量塊狀
    海洛因，是其有販賣意圖，自無疑義，又上開扣案之白粉，
    經送法務部調查局鑑定結果，確係第一級毒品海洛因，復有
    該局編號000000000 號鑑定通知書1 紙在卷可稽，為其論據
    。訊據被告堅決否認有前開犯行，辯稱：在地藏王廟前被警
    查獲之海洛因1 小包，是我向「怪手」購買要供自己施用。
    因當時因案假釋在外，警方說他們依據線報知道我有在販賣
    毒品，要我交出毒品，只要交出毒品就沒有事，所以我才打
    電話請朋友林正風即「阿民」去購買毒品海洛因1 大包，放
    在高雄市○○○路蔣公感恩堂旁廁所內，然後帶警方前往起
    出。後警方又說數量不夠，所以再打電話請「阿民」又去購
    買毒品海洛因1 大包，放在旗津二路旗津國中旁萬應公廟旁
    廁所內，然後我再帶警方前往起出。我於案發當日下午6 時
    30 分 許，已被警查獲，但回到楠梓分局加昌派出所製作時
    已晚上11時許，在旗津待了3 、4 個小時，就是打電話連絡
    「阿民」請其購買毒品藏放，再帶警方去起毒品，才耽擱的
    ，並無意圖販賣持有海洛因之情事等語。
四、經查：
  (一)被告係於89年7 月4 日下午6 時30分許，在高雄市旗津區○
    ○○路地藏王廟前，因持有海洛因1 小包，被警查獲。後分
    別帶同員警至高雄市○○○路蔣公感恩堂旁廁所內，及旗津
    二路旗津國中旁萬應公廟旁廁所內，先後起獲海洛因各1 大
    包，返回楠梓分局加昌派出所製作警訊筆錄時，已是當日23
    時許等情，有被告之警訊筆錄在卷可稽。由上可知，被告自
    被警查獲起，至返回警局時，其間相隔約4 時30分鐘。而依
    本院至案發現場履勘結果：由地藏王廟前前往萬應公廟，計
    車程1 分鐘，兩廟距離850 公尺，現因馬路拓寬，萬應公廟
    往後遷移，原有查獲毒品之廁所已拆除。由萬應公廟前往蔣
    公感恩堂，車程3 分鐘，距離1.8 公里，蔣公感恩堂廁所內
    查獲毒品處之瓦斯桶已拆除。由蔣公感恩堂前往海巡署中和
    安檢所，車程9 分鐘，距離7.5 公里，據陪同勘驗之員警朱
    玉逢稱：當時被告及警員等人在該處休息10分鐘後，就回楠
    梓分局。由海巡署中和安檢所前往楠梓分局，車程計48分鐘
    ，距離26.4公里，以上各情，有本院94年6 月6 日刑事勘驗
    筆錄及現場照片11張在卷可按，復有警方陪同本院勘驗現場
    所拍錄之錄影帶1 捲扣案可憑。由上觀之，如扣除在中和安
    檢所休息之10分鐘及扣除中和安檢所返回楠梓分局所需之48
    分鐘，則警方於當日下午6 時30分許，在地藏王廟前查獲被
    告之後，前往中和安檢所之前，先後在旗津地區停留之時間
    ，大約3 時30分鐘左右。而被告被警查獲前係居住於其大哥
    （黃三隆）之高雄市旗津區○○○路80號之住處，已據其於
    警訊時供明在卷，然警方在旗津地區停留3 個多小時期間，
    並未前往被告之居所進行搜索。如依被告於警訊供稱：因非
    法持有海洛因，89年7 月4 日18時30分許，在旗津區○○○
    路地藏王廟前被查獲海洛因1.6 公克時，隨即帶引警方前往
    旗津二路蔣公廟旁廁所取獲海洛因110.4 公克及旗津國中旁
    巷內萬應公廟旁廁所取獲海洛因195.4 公克，合計307.4 公
    克等語（見警卷第5 頁背面）。而依上所述，由地藏王廟前
    至萬應公廟，車程僅1 分鐘，由萬應公廟至蔣公廟，其車程
    亦只須3 分鐘。則被告在地藏王廟前被警查獲後，隨即帶引
    警方前往萬應公廟及蔣公廟起獲海洛因各1 大包，警方何須
    在旗津地區停留3 個多小時，足見警方於查獲被告之後，在
    旗津地區停留3 個多小時，應係等待被告交出毒品。而被告
    當時被警方扣留中，只有以電話連絡林正風，由林正風放置
    毒品妥當後，再連絡被告帶引警方前往起獲毒品，較符常理
    。從而，被告於警訊供稱：伊於地藏王廟前被警方查獲海洛
    因1 小包後，隨即帶引警方前往萬應公廟及蔣公廟廁所內起
    獲海洛因各1 大包乙節，顯非真實。
  (二)被告於警訊時雖供稱：被查獲扣案之海洛因，是我於89年7
    月4 日大約10時許，在旗津區○○○路加油站旁，以新台幣
    41萬5,000 元向綽號「怪手」購入8 兩半海洛因等語（見警
    卷第6 頁正面）。惟此為被告堅詞否認，辯稱查獲2 大包海
    洛因係應警方要求，以電話通知林正風購得藏放，再由警方
    起出，作為業績等語，況衡之常情，苟被告於案發當日上午
    10時許，甫自「怪手」購入扣案之海洛因2 大包，應會藏放
    其住處或其他較安全處所，不致於將其分別藏放於萬應公廟
    及蔣公廟公眾得出入之廁所內，以增加遺失遭人取走之機會
    。據以上觀，尤證警方在上述兩間廟宇廁所內起獲之海洛因
    2 大包，應非被告於地藏王廟前被警查獲之前，已事先藏放
    於該2 處，而是被警查獲之後，應警方之要求，乃打電話連
    絡林正風將毒品分別藏放於上述兩間廟宇廁所內，以供被告
    帶引警方前往起獲，以利交差，至為明確。是被告上開警訊
    中之自白，與事實不符，尚難採為不利於被告之認定。
  (三)林正風業於89年12月15日出境高雄小港國際機場，迄今未返
    國一節，有林正風之入出境查詢結果1 紙在卷足稽（見本院
    更一審卷第113 頁），致無從傳喚訊問，則林正風所藏放上
    述廟宇廁所內之海洛因2 大包，其來源如何無從知悉。且無
    確切證據足證上開毒品係被告委託林正風所保管，尚難僅憑
    被告於案發後有帶引警方人員前往上述廟宇廁所內起獲上開
    毒品乙節，推定係被告事先購入藏放上述地點，為被告意圖
    販賣而持有之毒品。是扣案之上開海洛因2 大包，亦難採為
    不利於被告之認定。
  (四)本件秘密證人「蔡廣達」檢舉之時間係89年7 月3 日，當時
    「蔡廣達」即指稱被告擁有一塊海洛因等情，有其檢舉筆錄
    附於偵查卷第65頁可稽。而公訴人起訴被告係於89年7 月4
    日上午10時許，始購得毒品，前後指稱與起訴事實顯然相互
    矛盾，又秘密證人「蔡廣達」指稱被告有「1 塊海洛因」，
    而本件所扣之毒品乃係1 小包散裝粉末及2 小塊海洛因。又
    「蔡廣達」指稱毒品數量為375 公克，而本件查扣之毒品數
    量僅307.4 公克左右，兩者之重量亦不相符，是秘密證人「
    蔡廣達」之指稱既與實情不符，自難採為不利於被告之認定
    。
  (五)又秘密證人「蔡廣達」係於89年7 月3 日至海岸巡防署高雄
    市機動查緝隊製作檢舉筆錄，有該檢舉筆錄在卷可按。而警
    方則於89年7 月4 日下午6 時30分許，在旗津中洲三路地藏
    王廟前查獲，僅時隔1 日。而證人蔡正昌於原審審理時，卻
    證述：「是檢舉人與伊有認識，來向伊檢舉綽號老三有1 批
    毒品要找人幫他販賣，我們就在旗津地區透過鄰里長、後備
    幹部及當地一些有吸食及犯罪前科的人打探訪查綽號老三之
    人的真實姓名，當時那些人就告訴我們說綽號老三在北汕里
    海軍小艇附近的檳榔攤一帶活動，我們就打聽到他的女友在
    賣檳榔，他都在那一帶進出，我們就特定檳榔攤那一帶，然
    後我們就24小時在那裡埋伏，發現被告就在那一帶進出，伊
    就派人在那裡接觸，慢慢打探出綽號老三的名字叫清男，就
    是本案被告，我們就鎖定他會同楠梓分局24小時跟監他，在
    發現他行跡可疑時就上前盤查他，而查獲本件等語（見原審
    卷第68頁至第69頁）。惟查本件自「蔡廣達」製作檢舉筆錄
    後，不到24小時即查獲被告，則警方又如何透過鄰里長等人
    打探查訪，確定被告身分後，再經24小時埋伏、跟監，而查
    獲本案，是證人蔡正昌上開證詞顯有不實之處，尚非足取。
  (六)本件警方僅從被告身上搜出小包海洛因，及分別從蔣公廟、
    萬應公廟廁所起獲2 大包海洛因，除此之外別無他物，既不
    到被告住處或家中搜索，卻命被告以電話通知友人林正風取
    得毒品海洛因藏放後，再前往起出。且警方人員於地藏王廟
    前查獲被告之後，既未按正常程序將被告帶回分局詢問，反
    而與被告一直待在案發現場附近達3 個多小時，其目的應在
    要求被告交出毒品，被告不得已始以電話連絡林正風，由林
    正風取得毒品後放置於上述廟宇廁所內，以供警方起獲，已
    如前述，則被告始終未持有上開2大包海洛因，至為明確。
  (七)毒品海洛因價值不菲，且易於受潮，保存不易。一般持有者
    均會妥善保存，將其藏匿於住宅中隱密之處，斷不可能隨意
    放置於人潮往來顯著的地方，甚或任意以塑膠袋包裝棄於空
    曠場所。惟觀乎本件警方查獲之2 大包海洛因之處所，乃係
    公眾得出入之廟宇，顯非理想藏毒處所。且2 大包海洛因均
    未妥善包裝，其中1 大包置於公廁馬桶水箱後，1 大包置於
    瓦斯桶開關處，以上各情，業經原審前往勘驗屬實，有原審
    90 年12 月19日勘驗筆錄2 份及現場照片10張在卷可考（見
    原審重訴卷第114 至119 頁），足見上開藏毒之處所，均非
    隱密之處，易遭第三人發覺，縱屬至愚之人，亦不可能將價
    格昂貴且鉅量之海洛因，藏放於上述地點。是被告辯稱：扣
    案之2 大包海洛因，係警方要求，打電話請林正風取得毒品
    後藏放，再由警方查獲，以作為績效堪以採信。扣案之2 大
    包海洛因既非被告所藏放，而係由林正風藏放，以供警方起
    獲，應無疑義。至於林正風提供扣案之2 大包海洛因之來源
    如何？是否被告委託其代為保管則因林正風出境迄未返國，
    而無法傳訊查明，以致無從證明係被告所有之物。
  (八)又查件證人即警員陳重安於偵查中證稱：「（被告）他說不
    要（將毒品交出來），要叫朋友拿去放，是在回程的車上他
    打電話，經過很久他帶我們………查到毒品」，另黃崑臨證
    述：「他說毒品沒有在他那裡，說要打電話聯絡才有辦法拿
    到毒品………甲○○說毒品放好再跟他聯絡，後來他帶我們
    去取毒品………」，由此可見，被告甲○○被查獲前，身上
    應只有海洛因1 小包，並未持有大量毒品。而扣案之海洛因
    2 大包，則係被告在警方人員逼問下，因恐其假釋遭撤銷，
    乃打電話連絡林正風請其放置在上述廟宇廁所內，再由被告
    帶引警方前往起獲，以對警方有所交代。至證人朱玉逢於偵
    查中證稱：查獲被告身上有1 包毒品，他說還有毒品，自己
    說毒品放在那裡，經過半小時在蔣公廟查到1 包，再經過半
    小時又在旗津國中旁一廟宇查到1 包………逮捕後同車就沒
    有再對外聯絡。」（偵查卷第55、56頁）又於本院證稱：「
    他（被告）沒有打電話跟外面聯絡。」（上訴卷第162 頁）
    「我們沒有買易付卡讓被告打電話，也沒有讓他與家人聯絡
    。」（上更一卷第89頁），與證人陳重安、黃崑臨不符，自
    難採信。
五、綜上所述，扣案2 大包毒品係被告遭警察逮捕，恐其假釋被
    撤銷，為求脫身應警方要求，以電話通知林正風取得毒品，
    藏放後，再由警方起出，既無證據證明海洛因係被告持有或
    與林正風共同持有上開扣案2 大包海洛因之情事，自難以意
    圖販賣持有第一級毒品罪毒相繩。此外，復查無其他確切證
    據足證被告有公訴人所指之犯行，依前開判例之意旨，應認
    不能證明被告犯罪。原審未予詳查，遽為被告科刑判決，尚
    有未當。被告上訴意旨，指摘原判決不當，為有理由，自應
    由本院將將原判決撤銷改判，另為被告無罪之諭知。
六、至於被告持有海洛因1 小包部分，經原審法院以89年度毒聲
    字第5296號裁定送觀察、勒戒後，再經檢察官以無繼續施用
    毒品之傾向為由，以89年度毒偵字第4740為不起訴處分確定
    在案等情，此有上開裁定等在卷可稽（見偵查卷第18頁、第
    27頁至第29頁），自不再論其持有第一級毒品罪，併此明
    。
據上論斷，應依刑事訴訟法第369 條第1 項前段、第364 條、第
301條第1項，判決如主文。
本案經檢察官林惠到庭執行職務。
中　　華　　民　　國　　94　　年　　12　　月　　8 　　日
                  刑事第三庭    審判長法  官  周賢銳
                                      法  官  黃仁松
                                      法  官  謝宏宗
以上正本證明與原本無異。
檢察官如不服本判決應於收受本判決後10日內向本院提出上訴書
狀，其未述上訴理由者，並得於提起上訴後10日內向本院補提
理由書狀（均須按他造當事人之人數附繕本)「 切勿逕送上級法
院」。
中　　華　　民　　國　　94　　年　　12　　月　　 9  　日
                                書   記　 官  熊惠津
                                                      Ｆ
